【裁判字號】    94,易,189
【裁判日期】    950519
【裁判案由】    毒品危害防制條例
【裁判全文】
臺灣苗栗地方法院刑事判決               94年度易字第189號
公  訴  人  臺灣苗栗地方法院檢察署檢察官
被      告  丙○○
上列被告因違反毒品危害防制條例案件，經檢察官聲請以簡易判
決處刑（93年度毒偵字第1033號），本院受理後（原簡易庭案號
：94年度苗簡字第44號）認為不宜以簡易判決處刑，適用通常程
序審理，判決如下：
    主    文
丙○○施用第二級毒品，處有期徒刑拾月。
    犯罪事實
一、丙○○前因施用毒品案件，先後經2 次觀察、勒戒後，均認
    無繼續施用毒品傾向，由臺灣苗栗地方法院檢察署檢察官分
    別於民國90年8 月3 日、92年5 月1 日，以90年度毒偵字第
    1166號、92年度毒偵字第549 號為不起訴之處分確定。丙○
    ○於最近一次觀察、勒戒執行完畢釋放後之5 年內，又基於
    施用第2 級毒品甲基安非他命（下稱甲基安非他命）之犯意
    ，於93年6 月4 日採尿時往前回溯4 日內之某時，在苗栗縣
    苗栗市或新竹地區某不詳地點，以不詳方法施用甲基安非他
    命1 次。
二、案經苗栗縣警察局苗栗分局報告臺灣苗栗地方法院檢察署檢
    察官偵查起訴。
    理    由
一、認定犯罪事實所憑之證據及理由：
    (一)被告丙○○對其於93年6 月4 日遭警盤查，帶回派出所採
      尿，並在其所排放之尿液2 瓶上親自封緘，採尿前4 日內
      曾到新竹，其餘時間都在苗栗市等情坦承不諱。
    (二)被告經警採取之其中1 瓶尿液，由苗栗縣警察局苗栗分局
      送請苗栗縣衛生局檢驗，結果呈甲基安非他命陽性反應，
      有苗栗縣警察局苗栗分局偵辦煙毒、麻藥案件嫌犯尿液檢
      體編號登記簿、苗栗縣衛生局煙毒尿液檢驗成績書各1 紙
      （93年度偵字第1033號卷第9 、10頁）可查。
    (三)被告經警採取之另1 瓶尿液，經臺灣苗栗地方法院檢察署
      送請法務部調查局檢驗，結果亦呈甲基安非他命陽性反應
      ，有法務部調查局檢驗通知書1 件（偵卷第48頁）可佐。
    (四)被告於93年10月28日經臺灣苗栗地方法院檢察署法醫師採
      取其口腔黏膜組織後，該署將被告之口腔黏膜組織檢體與
      前項所述尿液一併送請法務部調查局，以人類遺傳因子粒
      線體DNA （MtDNA）式 序列鑑定法比對，經比對上述2 檢
      體之粒線體DNA （MtDNA）式 序列均相符，認尿液及口腔
      黏膜極可能（機率99.86 ％以上）為同一人或其同母系遺
      傳關係之人所有，此有法務部調查局鑑定通知書1 件（偵
      卷第45頁）可憑，足證前開尿液係被告本人所排放。
    (五)按甲基安非他命經口服投與後約百分之70於24小時內自尿
      中排出，約百分之90於96小時內自尿中排出，由於目前國
      內尿液中甲基安非他命之檢驗僅為鑑定其是否呈陽性反應
      尚未定其含量，且甲基安非他命成分之檢出與其投與方式
      、投與量、個人體質、採尿時間與檢測儀器之精密度等諸
      多因素有關，因此僅憑尿液中呈安非他命陽性反應，並無
      法確實推算吸食時間距採集時間之長短，惟依上述資料推
      斷，最長可能不會超過4 日，此乃濫用藥物尿液檢驗之專
      業經驗法則，並經行政院衛生署食品檢驗局81年2 月8 日
      （81）藥檢字第001156號函釋示明確。
    (六)由上述各節參互佐證，足認被告之部分自白確與事實相符
      ，本件事證已經明確，被告於93年6 月4 日採尿時往前回
      溯4 日內之某時在苗栗市或新竹地區不詳地點施用甲基安
      非他命之犯行，洵堪認定。
二、對於被告辯解之判斷：
    (一)被告否認犯行，辯稱：警察違法逮捕我，我沒有同意作筆
      錄和採尿，送驗之2 瓶尿液曾經被拆封、更換，瓶子與顏
      色不同，也不是我親自封緘，懷疑警方加入其他東西誣陷
      我等語。
    (二)惟查：
      1.被告於偵查中即自承：當天警方沒有對我使用強制力（
        偵卷第62頁），證人即案發當日盤查被告之苗栗縣警察
        局苗栗分局北苗派出所警員甲○○、乙○○亦於偵、審
        中一致證稱：是被告自願隨同警方到派出所並配合採尿
        ，我們還有通知被告的哥哥丁○○到場等情明確，足見
        本案並無被告所謂違法逮捕之情事。被告固稱：因為不
        同意作筆錄、採尿，才會請我哥哥到場云云，然證人丁
        ○○不論於偵查中證述：「當時我弟弟說要配合驗尿，
        而且過程也沒有什麼問題」、「（問：你在派出所時，
        有發現派出所人員有對丙○○施強暴、脅迫或恐嚇的情
        形？）沒有，當天他在派出所時，行動及身體都是自由
        的」（偵卷第64頁），或於審判中證稱：「（問：被告
        有無說在所裡是自己願意配合採尿、作筆錄的？）有的
        ，他說他願意」（本院卷審判筆錄第16頁），均與被告
        辯解之內容不符，反而足以佐證甲○○、乙○○所陳被
        告對警方採尿表示同意之情屬實。再依證人丁○○屢次
        作證所述：「我跟我弟弟說，他們問什麼你就答什麼，
        不知道的就不要回答」（偵卷第64頁）、「我有對你（
        即被告）說你願意作筆錄、驗尿你就做，如果不願意，
        若筆錄不實，可以拒絕不簽名」、「我到場時，筆錄停
        下來，所以我才說你如果要配合的話，你就作筆錄，如
        果對筆錄內容有意見的話，你可以劃掉或不簽名」（本
        院卷審理筆錄第19頁），可知丁○○到場時已對被告詳
        為說明其權利義務，倘被告確實不願接受詢問製作筆錄
        ，豈肯配合繼續完成當時尚未製作完畢之筆錄，並在筆
        錄上簽名捺印？是被告所辯警方違法逮捕、在其不同意
        情況下作筆錄並採尿乙節，實不足採。
      2.本案查扣之尿液1 瓶，經送請法務部調查局與被告之口
        腔黏膜組織檢體比對鑑定結果，2 者之粒線體DNA 式序
        列均相符，足證尿液確為被告本人所排放，且尿液之毒
        品檢驗結果亦呈甲基安非他命陽性反應，已如前述。本
        院復就尿液檢體有無可能因遭添加毒品或他人含毒品代
        謝物成分之尿液，而呈甲基安非他命陽性反應，且仍與
        原受採尿者之口腔黏膜抹拭棉棒粒線體DNA 式序列相符
        乙節，函詢法務部調查局，該局覆以：「『編號93尿20
        4 （A114）』尿液經檢驗呈甲基安非他命陽性反應，檢
        測之標的物，為人體代謝後之代謝物，而非未經代謝之
        毒品，本案並未檢測到含有未經代謝之毒品」、「倘尿
        液檢體加入不同母系之人的尿液，粒線體DNA 序列99％
        以上將產生混亂而無法判讀，本案尿液之粒線體DNA 序
        列並未發現該情形」，有該局95年2 月10日調科壹字第
        09500044040 號函在卷可參。據此足以確認，假使本案
        有在被告尿液中添加毒品、摻入其他吸毒者之尿液或逕
        以其他吸毒者之尿液掉包之任何一種情形，即不可能獲
        致前開鑑定及檢驗結果，是被告有關警方加入其他東西
        誣陷之說詞，顯然不能成立。送驗之尿液既經確認係被
        告本人所排放無誤，且未添加其他足以影響檢驗結果之
        物品，足證警方對被告採尿過程中並無舞弊情事，尿瓶
        是否由被告親自蓋印、封緘，即於被告犯行之成立與證
        明無影響，縱所辯情節屬實，亦不能據為對被告有利之
        認定。故本院認被告聲請鑑定扣案尿瓶封條上之指紋部
        分，並無調查之必要，併予駁回。
三、論罪科刑之理由：
    (一)被告所為，係犯毒品危害防制條例第10條第2 項之施用第
      二級毒品罪。
    (二)審酌被告施用毒品雖屬自戕行為，未對他人法益造成明顯
      而立即之危害，本案施用情節尚稱輕微，惟其已有2 次經
      觀察、勒戒之紀錄，猶不能戒除毒癮，顯見意志力薄弱，
      悔改向上之決心亦不足，犯後竟不知檢討自身行為，無視
      證據確鑿，執意矢口否認犯行，一再以警方誣陷、對尿液
      動手腳等辯詞卸責，污衊執法人員，浪費司法資源，態度
      可議，再參酌被告之素行、智識程度、生活狀況及公訴人
      具體求刑等一切情狀，量處如主文所示之刑。
    (三)公訴人於就事實及法律辯論時請求擴張犯罪事實為被告自
      93年5 月20日起開始連續施用毒品，然查此部分之積極證
      據僅有被告於警詢時之自白，既無其他確切事證可佐證該
      自白之真實性，被告更於偵、審中完全否認於93年5 月20
      日施用毒品之事，其犯罪自屬不能證明，惟公訴人認此部
      分與前經論罪科刑之施用毒品犯行間有連續犯之裁判上一
      罪關係，爰不另為無罪之諭知。
四、適用之法律：
    (一)刑事訴訟法第452 條、第299 條第1 項前段。
    (二)毒品危害防制條例第10條第2 項。
本案經檢察官石東超到庭執行職務。
中    華    民    國    95    年    5     月    19    日
                  刑事第一庭    審判長法  官  劉興浪
                                      法  官  吳國聖
                                      法  官  羅貞元
以上正本證明與原本無異。
如不服本判決，應於判決送達後10日內向本院提出上訴狀（應抄
附繕本）。
                                      書記官  劉秋雯
中    華    民    國    95    年    5     月    19    日
附錄本判決論罪科刑法條：
毒品危害防制條例第10條第2項
施用第二級毒品者，處 3 年以下有期徒刑。


司法院資訊處製作；財團法人民間司法改革基金會備份。
